【裁判字號】    99,上訴,1744
【裁判日期】    991130
【裁判案由】    毒品危害防制條例
【裁判全文】
臺灣高等法院高雄分院刑事判決        99年度上訴字第1744號
上  訴  人
即  被  告  王侑櫟
選任辯護人  林石猛律師
            簡涵茹律師
上列上訴人因違反毒品危害防制條例案件，不服臺灣高雄地方法
院99年度訴字第441 號中華民國99年9 月10日第一審判決（起訴
案號：臺灣高雄地方法院檢察署98年度偵字第35438 號），提起
上訴，本院判決如下：
     主  文
原判決關於販賣第二級毒品部分及定執行刑均撤銷。
王侑櫟意圖販賣而持有第二級毒品，處有期徒刑壹年陸月。扣案
之第二級毒品MDMA（含包裝袋）貳拾玖粒均沒收銷燬之。
     事  實
一、王侑櫟綽號「小楷」，明知MDMA（俗稱搖頭丸或快樂丸）為
    毒品危害防制條例第2 條第2 項第2 款之第二級毒品，依法
    不得販賣，竟於民國（下同）98年11月20日晚間7 時許，在
    高雄市○○區○○路某處，由販毒集團成員綽號「龍蝦」之
    成年男子交付29粒MDMA（其中26粒為粉紅色，餘3 粒為淺綠
    色）予王侑櫟，指示王侑櫟向他人兜售，如有賣出，即應以
    每粒新台幣（下同）350 元計價回帳給「龍蝦」，王侑櫟即
    意圖以每粒500 元至600 元之價錢賣出賺取差價而持有該等
    毒品，惟尚未賣出，嗣警方因王侑櫟涉犯販賣第三級毒品愷
    他命案，於同年月23日下午5 時許，在高雄市○○區○○街
    口查獲王侑櫟（王侑櫟販賣第三級毒品部分業經原審判刑確
    定），王侑櫟在警方尚未發覺其因意圖販賣而持有該等MDMA
    毒品時，即向警方自首而接受審判，警方並扣得上開以夾鏈
    袋包裝之MDMA29粒。
二、案經行政院海岸巡防署南部地區巡防局移送台灣高雄地方法
    院檢察署檢察官偵查起訴。
     理  由
一、本案卷內各項證據，包括原則上無證據能力之傳聞證據，因
    檢察官、被告及辯護人，於本院審理時均明確表示同意有證
    據能力，基於尊重當事人對傳聞證據之處分權，及證據資料
    愈豐富，愈有助於真實發現之理念，本院審酌該等證據取得
    之過程並無瑕疵，與待證事實具有關連性，且無顯不可信之
    情況，以之作為證據係屬適當，認俱得為證據。至卷內採證
    照片6 張，係警員於查獲時，以攝影器所拍攝之圖像，並非
    供述證據，無傳聞法則之適用，因係警員合法攝錄取得，自
    亦應認其有證據能力，而得作為被告犯罪之證據，合先明
    。
二、訊據上訴人即被告王侑櫟對於前揭意圖販賣而持有第二級毒
    品MDMA29粒之事實供承不諱，核與其於警詢及檢察官偵查中
    供述之情節相符，並有扣案之MDMA29粒足資佐證及警方採證
    照片6 張附卷可稽（見警卷第33-35 頁）。而警方於98年11
    月23日晚間7 時許，在高雄市○○區○○街129 巷口查獲被
    告時，所扣得之29粒錠劑，經送高雄醫學大學附設中和紀念
    醫院檢驗結果，均呈MDMA陽性反應（其中3 粒為淺綠色錠劑
    ，26粒為粉紅色錠劑，驗前淨重8.679 公克，驗後淨重8.64
    5 公克，粉紅色圓錠純度為63.6% ，MDMA純質淨重4.999 公
    克，淺綠圓錠純度36.7% ，MDMA純質淨重0.300 公克），有
    該醫院98年12月21日報告編號0000-000號檢驗報告1 紙附卷
    足憑（見偵查卷第68頁）；足認被告於本院之自白核與事實
    相符，應堪信為真實，其罪證已甚明確，應予依法論科。
三、查MDMA（俗稱搖頭丸或快樂丸）係毒品危害防制條例第2 條
    第2 項第2 款所列管之第二級毒品。再按該條例第4 條第2
    項之販賣第二級毒品罪，不以販入之後復行賣出為要件，祇
    須以營利為目的，販入或賣出，有一於此，即已成立。而同
    條例第5 條第2 項之意圖販賣而持有第二級毒品罪，係指基
    於販賣以外之其他原因而持有，嗣起意售賣者而言。因持行
    為人持有第二級毒品，苟以主觀上營利售賣之意圖而販入，
    其雖未及賣出，仍應論以販賣第一級毒品罪既遂罪責，若非
    以營利售賣意圖而販入，或因其他原因而持有第二級毒品，
    嗣始起意圖利售賣，則成立意圖販賣而持有第二級毒品罪責
    ，故於行為人持有毒品並未賣出即遭查獲之情形，其持有之
    毒品，是否基於販賣營利之意思而販入，攸關應否成立販賣
    毒品、意圖販賣而持有毒品，甚或單純持有毒品之判斷。又
    被告雖經自白，仍應調查其他必要之證據，以察其與事實是
    否相符，苟無法證明其與事實相符，根本即失其證據之證明
    力，不得採為判斷事實之根據，此有最高法院46年台上字第
    809 號判例可參。是以縱被告已為自白，仍應就其他之證據
    詳加調查，認其他證據足資證明被告行為之自白與事實相符
    ，始得將該自白作為有罪判決之依據，至為灼然。
四、本件檢察官起訴意旨係認被告基於販賣第二級毒品MDMA以營
    利之犯意，以每粒MDMA350 元之代價，向綽號「龍蝦」者買
    入扣案之29粒MDMA，而認被告涉犯毒品危害防制條例第4 條
    第2 項之販賣第二級毒品罪嫌，而被告於原審行準備程序時
    亦表示對檢察官起訴之事實認罪（見原審審訴字卷第18頁、
    原審卷第79頁），然其於本院審理時則辯稱：該29粒MDMA實
    際上並非我意圖販賣向「龍蝦」買進而持有，係「龍蝦」交
    給我指示我持向他人兜售，迨出售後再以每粒350 元計價回
    帳，我因不諳法律，誤解法律而於原審認罪云云。稽諸被告
    於警詢時供稱：綽號「龍蝦」之男子交付這些毒品給我，但
    沒有跟我收任何價金，他是等我出完這一批貨後再叫我把錢
    拿給他，我1 顆搖頭丸要回帳給綽號「龍蝦」男子350 元等
    語（見警卷第15頁），其於檢察官偵查中仍供稱：我沒有賣
    搖頭丸，29粒搖頭丸是要拿去給買家的，還沒有賣，我的上
    手先給我貨，我賣掉之後，才會把錢給他，他跟我說隨便我
    賣多少，1 顆350 元還他，不分強度，警察查獲的搖頭丸我
    打算紅色賣600 元、綠色賣500 元、紅色也有賣550 元，因
    為有人會殺價，綠色比較不好等語（見偵查卷第9 頁）。嗣
    其於原審審理時，經原審訊以：「你跟龍蝦這些毒品是否要
    給龍蝦錢？」答稱：「不用，龍蝦要我先跟其拿毒品，之後
    再將毒品販出之金額回帳給龍蝦」，再訊以：「你是將販賣
    所得之全部金額交給龍蝦或是賺取其中差價？」答稱：「只
    有賺取差價而已」，又訊以：「你有賣出毒品再付給龍蝦，
    是否如此？」答稱：「是」等語（見原審卷第113 、114 頁
    ），由上被告於警偵訊及原審審理時之供述，已可見被告之
    供述實與檢察官起訴意旨所陳之事實並不相符，再參諸證人
    即查獲之海巡署人員陳韋誌於原審及本院審理時結證稱：在
    查獲前，我們獲得之情資被告只有販賣第三級毒品K 他命，
    96年11月24日製作筆錄中，被告有供稱MDMA是綽號「龍蝦」
    之男子交給他，並沒有向他收取任何價金，1 顆搖頭丸要回
    帳給「龍蝦」350 元，因此我們研判被告應該是還沒有賣出
    即被我們查獲等語（見原審卷第97-102頁及本院99年11月23
    日筆錄），益見被告於本院審理時所辯堪予採信。是被告縱
    有與綽號「龍蝦」之男子共同販賣第二級毒品MDMA之意思，
    而持有「龍蝦」交付之29粒MDMA，但尚未賣出，即被查獲，
    核其所為，係犯毒品危害防制條例第5 條第2 項之意圖販賣
    而持有第二級毒品罪。檢察官起訴意旨認被告係意圖販賣，
    而向「龍蝦」之每粒350 元之代價買進29粒MDMA，而涉犯該
    條例第4 條第2 項之販賣第二級毒品罪，即有違誤；惟因起
    訴之基本事實相同，本院自得變更起訴法條。又警方對被告
    實施通訊監察時，係研判被告販賣第三級毒品愷他命，尚不
    知被告涉嫌販賣第二級毒品MDMA（即搖頭丸），係於前揭時
    、地查獲被告時，由被告自行取出搖頭丸，並向警方供承搖
    頭丸是要販出後，再回帳給上手等情，亦據證人陳韋誌於原
    審及本院證述在卷，足見被告於警方尚未發覺其有販賣第二
    級毒品MDMA犯行前，即自首而接受裁判，則被告販賣第二級
    毒品MDMA部分，得依刑法第62條前段規定，減輕其刑。再者
    ，被告於警詢中供出毒品來源為綽號「龍蝦」之謝榮賢及綽
    號「寶哥」之曾瑞騰，但警方尚未查獲之情，業據證人陳韋
    誌於本院審理時證述明確，自不得依毒品危害防制條例第17
    條第1 項之規定減輕其刑，應予明。又犯毒品危害防制條
    例第4 條至第8 條之罪，於偵查及審判中均自白者，減輕其
    刑，毒品危害防制條例第17條第2 項定有明文。查被告於警
    詢、偵查、原審及本院時均坦承有意圖販賣而持有第二級毒
    品搖頭丸等情，應依同條例第17條第2 項規定減輕其刑，並
    依法遞減之。
五、原審就被告此部分犯行予以論罪科刑，固非無見；然查被告
    此部分所為係犯毒品危害防制條例第5 條第2 項之意圖販賣
    第二級毒品罪，已如前述，原審認被告係犯同條例第4 條第
    2 項之販賣第二級毒品罪，自有違誤，被告上訴指摘原判決
    此部分判決不當，即非無理由，應由本院將原判決關於此部
    分及定執行刑撤銷，審酌被告明知第二級毒品MDMA戕害他人
    身心健康，為圖販賣圖利，受綽號「龍蝦」者之指示而持有
    該毒品，危害社會秩序及善良風俗，所為固不足取，惟念其
    被查獲後，供出毒品來源，並配合警方查緝上手，警方雖尚
    未緝獲上手，然其自警詢以迄本院審理時均坦承犯行，態度
    良好，且從無前科，有台灣高等法院被告前案紀錄表在卷足
    憑，素行尚佳等一切情狀，爰予科處有期徒刑壹年陸月，扣
    案之MDMA貳拾玖粒係屬第二級毒品，其包裝袋因盛裝毒品，
    顯留有毒品之殘渣，已難以分析剝離，亦無析離之實益，均
    應依毒品危害防制條例第18條第1 項前段之規定宣告沒收銷
    燬之，至鑑驗耗損之毒品既已滅失，自無庸宣告沒收。
六、被告被訴販賣第三級毒品部分，業經原審同案判刑確定，故
    不再論列。
據上論結，應依刑事訴訟法第369 條第1 項前段、第364 條、第
299 條第1 項前段、第300 條，毒品危害防制條例第5 條第2 項
、第17條第2 項，刑法第11條、第62條前段，判決如主文。
本案經檢察官李門騫到庭執行職務。
中    華    民    國    99    年    11    月    30    日
                  刑事第四庭    審判長法  官 蕭權閔
                                      法  官 吳進寶
                                      法  官 陳吉雄
以上正本證明與原本無異。
如不服本判決應於收受本判決後10日內向本院提出上訴書狀，其
未敘述上訴理由者，並得於提起上訴後10日內向本院補提理由書
狀（均須按他造當事人之人數附繕本）「切勿逕送上級法院」。
中    華    民    國    99    年    11    月    30    日
                                      書記官 郭蘭蕙
附錄本判決論罪科刑法條：
毒品危害防制條例第5條第2項
意圖販賣而持有第二級毒品者，處5 年以上有期徒刑，得併科新
臺幣5 百萬元以下罰金。

司法院資訊處製作；財團法人民間司法改革基金會備份。
